臺灣臺北地方法院小額民事判決
110年度店小字第1548號
原      告  吳秉聰  
訴訟代理人  黃俊瑋律師
            黃承風律師
被      告  曾世傑  
訴訟代理人  蔡育盛律師
複代理  人  蘇冠榮律師
上列當事人間請求返還保證金等事件，本院於民國111年5月17日
言詞辯論終結，判決如下：
    主      文
被告應給付原告新臺幣陸萬肆仟元，及自民國一百一十年九月十
一日起至清償日止，按週年利率百分之五計算之利息。
原告其餘之訴駁回。
訴訟費用新臺幣壹仟元由被告負擔百分之七十六，餘由原告負擔
。
本判決第一項得假執行。但被告如以新臺幣陸萬肆仟元為原告預
供擔保後，得免為假執行。
    事實及理由
壹、程序事項
    按訴狀送達後，原告不得將原訴變更或追加他訴。但擴張或
    減縮應受判決事項之聲明者，不在此限，民事訴訟法第255
    條第1項第3款定有明文。查原告起訴時聲明：被告應給付原
    告新臺幣（下同）88,805元及自起訴狀繕本送達翌日起至清
    償日止，按週年利率5％計算之利息（見本院卷第7頁）。嗣1
    10年12月9日具狀到院變更聲明：「被告應給付原告84,000
    元及自起訴狀繕本送達翌日起至清償日止，按週年利率5％計
    算之利息。」等語（見本院卷第115頁），核屬減縮應受判
    決事項之聲明，自應准許。
貳、實體事項　　
一、原告主張：伊於107年6月18日向被告承租門牌號碼新北市○○
    區○○路00號12樓之1房屋（下稱系爭房屋），約定每月租金4
    2,000元，租賃期間自107年7月1日起至110年7月31日止，簽
    訂房屋租賃契約（下稱系爭租約）及給付2個月租金84,000
    元為保證金，兩造於110年7月15日合意提前終止租約並於當
    日完成點交程序，被告應依系爭租約第5條返還伊84,000元
    保證金等語，並聲明：如變更後聲明所示。
二、被告則以：原告單方面終止租約，依系爭租約第10條約定，
    原告應賠償1個月租金42,000元違約金，以及返還每月1,000
    元優惠補貼，租期36個月共計36,000元。伊於點交系爭房屋
    時發現多處毀損，原告應賠償94,700元修繕費用，前揭金額
    自原告保證金扣抵後已無剩餘等語，並聲明：原告之訴駁回
    。
三、法院之判斷：
　㈠按租賃契約經合法成立，並已交付租賃物而開始履行者，得
    以合意終止或行使終止權方式，使之消滅。契約之合意終止
    與終止權之行使性質不同，效果亦異。前者為契約行為，即
    以第二次契約終止第一次契約；後者為單獨行為，其發生效
    力與否，端視有無法定或約定終止原因之存在，既無待他方
    當事人之承諾，更不因他方當事人之不反對而成為合意終止
    （最高法院105年度臺上字第639號民事判決理由參照）。查
    原告主張兩造於110年7月15日合意提前終止租約等情，提出
    兩造於110年3月至7月間LINE對話紀錄在卷可按（見本院卷
    第15至23頁），據如附表所示對話內容，可知兩造對於110
    年7月15日提前終止租約並約定到場點交等必要之點，雙方
    互相意思表示一致，依民法第153條第2項前段規定，兩造係
    合意終止租約。而系爭租約第十條約定：「甲方（指被告）
    點交房屋予乙方（指原告）後，本契約於期限屆滿前，乙方
    得提前終止租約，但應於壹個月前通知甲方，並須賠償甲方
    壹個月租金數額之違約金，並補回因當初長期租賃每月優惠
    之一千元整，按已租賃之月份賠償之。」等語（見本院卷第
    71頁），上開約定係有關由一方行使終止權之「保留終止權
    」，又所謂保留終止權之約定，仍屬由一方行使終止權之約
    定，自與雙方合意終止契約之概念互不相容。兩造既是合意
    終止租約，被告抗辯得請求原告賠償1個月租金42,000元違
    約金，以及返還每月1,000元優惠補貼共計36,000元等語，
    自屬無據。
　㈡按負損害賠償責任者，除法律另有規定或契約另有訂定外，
    應回復他方損害發生前之原狀，民法第213條第1項另定有明
    文。又依國內房屋租賃之實務，固習慣於租賃契約中約定承
    租人應於租約屆滿或終止時，負有回復原狀返還房屋之義務
    ，然所謂之回復「原狀」，除當事人有特別之約定外，係指
    承租人應以合於契約之「應有」狀態返還，亦即合於約定方
    法使用收益所造成之自然耗損、承租人所負保管維護義務之
    程度、一般交易習慣及誠信原則，並斟酌租賃物之折舊等狀
    態而返還，而非回復租賃物之「原有」狀態。此乃因房屋隨
    著時間之經過，建築物本身或其他之裝潢、設施（如牆面油
    漆、燈具），本即有折舊及自然耗損等問題，強求出租人回
    復租賃物之「原有」狀態，不僅強人所難，亦非法律所應保
    護之權利。當事人已證明受有損害而不能證明其數額或證明
    顯有重大困難者，法院應審酌一切情況，依所得心證定其數
    額，民事訴訟法第222條第2項定有明文。是於當事人證明受
    有損害，然損害額證明尚屬困難，法院基於全辯論意旨及調
    查證據結果，亦不能獲致確切損害賠償額之結論時，而得依
    前開調查結果為損害賠償數額之估算，以利權利實現。查被
    告主張系爭房屋修復費用94,700元，提出呈米國際有限公司
    工程報價單、系爭房屋設備毀損照片在卷可按（見本院卷第
    77至89頁）。本院審酌兩造點交時於系爭租約末頁載有：「
    缺大門磁扣×1 大門Key×1 後陽臺窗戶損壞 廚房電器櫃門損
    壞 書房地板損壞 主臥窗簾 主臥廁所櫃下板損壞 浴缸損壞
    」等文字並經原告簽認（見本院卷第73頁），此據原告自承
    在卷，有本院111年3月15日言詞辯論筆錄在卷可按（見本院
    卷第173頁），另審酌前揭照片所示，陽臺窗戶確有零件脫
    落及刮痕（參見本院卷第77頁照片）、羅馬窗簾拉繩斷掉、
    原木地板有尖銳物品掉落造成刮痕（參見本院卷第79至81頁
    上方照片）、廚房櫥櫃抽屜缺底板及零件脫落等情（參見本
    院卷第81頁下方、第87頁照片），原告既已違背系爭租約第
    八條應善盡善良管理人之注意義務使用、管理、暨維護租賃
    房屋所附傢俱、家電等之約定（見本院卷第69頁），自應對
    被告負債務不履行損害賠償責任。系爭房屋雖於110年7月間
    售出，被告未實際支出修繕費用乙節，據被告自承在卷，有
    本院111年3月15日言詞辯論筆錄在卷可按（見本院卷第172
    頁），惟依上開法條，法院亦非不得審酌一切情況，依所得
    心證定其損害賠償之數額。是以，此部分被告既已證明受有
    損害，僅係不能證明其數額，依民事訴訟法第222條第2項規
    定，爰參酌現場照片所示受損情狀，原告已租用系爭房屋約
    3年，被告提出估價金額以重新施做計價，價額顯然偏高等
    一切具體情事後，認被告請求修復費用以20,000元為適當，
    逾此部分即無理由。
　㈢按押租金之主要目的在於擔保承租人履行租賃債務，故租賃
    關係消滅後，承租人如有欠租或其他債務不履行時，其所交
    付之押租金，發生當然抵充之效力。而於抵充後，猶有餘額
    ，始生返還押租金之問題（最高法院87年度臺上字第1631號
    民事判決參照）。系爭租約第5條：「乙方（即原告）應於
    簽訂本租約同時，給付約定月租金兩個月給甲方新臺幣八萬
    四千元整之保證金，以作為其履行本契約義務之擔保。該保
    證金於乙方在租約中止或屆滿時遷讓交還房屋後扣除其所積
    欠之租金和需待收到下期水電費、天然氣費帳單等費用、債
    務及損害賠償後，由甲方無息返還之。」（見本院卷第69頁
    ）。查系爭租約期間至110年7月31日止，惟原告於110年7月
    15日提前終止後已將系爭房屋交還被告，為兩造到庭不爭執
    ，依上開說明，原告已繳付押租金84,000元，扣除修繕費用
    20,000元，則原告請求被告返還押租金64,000元（計算式：
    84,000元－20,000元＝64,000元），為有理由。
四、綜上所述，原告依系爭租約法律關係，請求被告返還64,000
    元及自起訴狀繕本送達翌日即110年9月11日（見本院卷第37
    頁）起至清償日止，按週年利率5％計算之利息，為有理由，
    應予准許，逾此部分之請求，則無理由，應予駁回。
五、本件原告勝訴部分係小額程序為被告敗訴之判決，依民事訴
    訟法第436 條之20規定，應職權宣告假執行，並依同法第39
    2 條第2 項規定，依職權宣告被告如預供擔保後，得免為假
    執行。
六、本件事證已臻明確，兩造其餘攻擊與防禦方法均與判決結果
    不生影響，不再一一論述，附此敘明。
七、訴訟費用負擔之依據：民事訴訟法第79條，依後附計算書確
    定訴訟費用額所示。 　　
中　　華　　民　　國　　111 　年　　6 　　月　　24　　日
                  臺灣臺北地方法院新店簡易庭
                              法  官　鄧德倩
計   算   書：
項        目             金   額（新臺幣）      備    註
第一審裁判費             1,000元
合        計             1,000元
以上正本證明與原本無異。
如不服本判決，須以違背法令為理由，於判決送達後20日內向本
庭提出上訴狀（應按他造當事人之人數附繕本）；如委任律師提
起上訴者，應一併繳納上訴審裁判費。
中　　華　　民　　國　　111 　年　　6 　　月　　24　　日
                              書記官  張嘉崴　　
　　
附表
編號 對話日期 發話人 內容   頁碼 1 110年6月14日 原告 哈囉，Tiven哥！ 我們其實一直有在找，最近有找到一間也在附近可以的，應該這個星期可以確定!如果順利的話，我們可以在7/15前搬離！   本院卷第19、75頁   被告 好啊，到時候有確定的時候。再跟我說，屆時看什麼時候，我們約個時間點交一下房子，記得要幫我打掃清潔喔。謝謝你。           2 110年6月28日 原告 午安，Tiven哥 我們已經確定7/14號可以搬離，7/7會簽約完後就會陸續開始搬家動作，那七月份我就直接轉半個月租金給你！您可以14號把水電費給結清，再跟你約15號中午在房子辦理剩餘歸還事宜好嗎？謝謝！   本院卷第19、75頁   被告 好的，那我們約上午11點？ 到時候再麻煩你將房子清潔打掃，將屋況修復回復原狀哦！謝謝。 另外當天再麻煩記得帶租賃合約。依照合約上面檢附之傢俱、家電和用品先幫我確認一下，以利加速當天我們清點。